【裁判字號】    99,重訴,1116
【裁判日期】    991130
【裁判案由】    清償借款
【裁判全文】
臺灣臺北地方法院民事判決            99年度重訴字第1116號
原      告    臺灣中小企業銀行股份有限公司
法定代理人    羅澤成
訴訟代理人    李宗興
被      告    偉石科技股份有限公司
兼法定代理人  陳幼霞
被      告    陳復信
上列當事人間清償借款事件，本院於民國99年11月18日言詞辯論
終結，判決如下：
    主  文
被告應連帶給付原告新臺幣玖佰拾柒萬壹仟肆佰陸拾元及如附
表一所示之利息暨違約金。
訴訟費用由被告連帶負擔。
本判決於原告以新臺幣佰壹拾伍萬元或等值之中央政府重大交
通建設公債八十六年度甲類第十期登錄債券債票為被告預供擔保
後，得假執行。
    事實及理由
壹、程序部分：
一、按「當事人得以合意定第一審管轄法院。但以關於由一定法
    律關係而生之訴訟為限。前項合意，應以文書證之。」，民
    事訴訟法第24條定有明文。經查，本件兩造於所簽訂之「授
    信約定書」第13條合意約定以本院為第一審管轄法院，有「
    授信約定書影本」（見本院卷第32頁）附卷足憑，是本院就
    本件訴訟自有第一審管轄權。
貳、實體部分：
一、原告起訴主張：
  (一)被告偉石科技股份有限公司（下稱被告偉石公司）於民國97
    年5月8日、邀同被告陳幼霞、陳復信為連帶保證人與原告訂
    立「週轉金貸款契約」額度新臺幣（下同）500萬元並約定
    ：額度動用期間自97年5月19日起至98年5月19日止，逕由立
    約人即被告分別於：1.98年2月10日出具授信動用申請書及
    借據300萬元，約定借款期間自98年2月10日起至98年8月10
    日止，本金到期一次清償，利息按月繳納，利率依原告「基
    準利率」加年利率0.7%機動計息。2.98年2月26日出具授信
    動用申請書及借據200萬元，約定借款期間自98年2月26日起
    至98年8月26日止，本金到期一次清償，利息按月繳納，利
    率依原告「基準利率」加年利率0.7%機動計息。3.違約金：
    凡逾期償還本金或利息時，按借款總餘額，自應償還日起，
    逾期在6個月已內部分照約定利率10%，逾期超過6個月部分
    照約定利率20%加付違約金。後本金到期時陸續辦理變更契
    約條款如下：(1)於98年10月20日簽訂契據條款變更契約，第
    一次展延到期日為分別99年2月10日及99年2月26日。(2)於99
    年4月30日簽訂契據條款變更契約，第二次展延到期日為分
    別99年8月10日及99年8月26日。詎料被告偉石公司自99年8
    月10日本金到期後即未依約償還本息，屢經催討，均置若罔
    聞，爰依渠等簽立之授信約定書第5條約訂，主張全部借款
    視為到期。故被告偉石公司尚積欠原告本金442萬1534元及
    利息、違約金等未為清償。被告陳幼霞、陳復信等人為連帶
    保證人，依法應負連帶清償責任。
  (二)被告偉石公司再於98年6月5日邀同被告陳幼霞、陳復信為連
    帶保證人與原告訂立「國內信用狀融資契約」，並約定：1.
    融資額度1000萬元整。2.額度動用期間自98年6月17日起至
    99年6月17日止，逕由立約人出具開發信用狀申請書等文件
    循環動用。3.本契約各筆即期信用狀項下貴行墊付之匯票款
    ，得由立約人單獨申請及出具借據申貸短期性放款委請貴行
    逕將款項抵償之，並以本契約為委任之證明不另立書狀。前
    項借款期間，最長不得超過150天，其利息按年率3.3%計算
    並按月繳付，嗣後依貴行「基準利率」加年利率0.99%機動
    計付。4.違約金：凡逾期償還本金或利息時，按借款總餘額
    ，自應償還日起，逾期在6個月已內部分照約定利率10%，逾
    期超過6個月部分照約定利率20%加付違約金。被告偉石公司
    分別於：1.98年4月22日提出開發國內即期不可撤銷信用狀
    申請書暨98年4月24日提出授信動用申請書及借據197萬4210
    元整，約定屆款期間自98年4月24日起至98年9月21日止。2.
    98年6月24日提出開發國內即期不可撤銷信用狀申請書暨98
    年6月26日提出授信動用申請書及借據297萬5716元，約定借
    據期間自98年6月26日起至98年11月23日止。後本金到期時
    陸續辦理變更契約條款如下：(1)於98年10月20日簽訂契據條
    款變更契約，第一次展延到期日分別為99年3月21日及99年5
    月23日。(2)於99年4月30日簽訂契據條款變更契約，第二次
    展延到期日分別為99年9月21日及99年11月23日。現爰依渠
    等簽立之授信約定書第5條約訂，主張全部借款視為到期，
    屢經催討，均置若罔聞。故被告偉石公司尚積欠原告本金49
    4萬9926元及利息、違約金等未為清償。被告陳幼霞、陳復
    信等人為連帶保證人，依法應負連帶清償責任。爰依兩造間
    之契約關係，請求清償前述各項借款。
  (三)為此聲明：
    1.被告等應連帶給付原告937萬1460元及如附表所示之利息
      暨違約金。
    2.願供現金或等值之中央政府重大交通建設公債86年度甲類
      第10期登錄債券債票擔保，請准宣告假執行。
二、被告則抗辯略以：
  (一)被告偉石公司確有邀同被告陳幼霞、陳復信為連帶保證人向
    原告申請授信借款，亦有積欠原告如訴之聲明所示的本金、
    利息暨違約金。但因被告偉石公司已進行公司清算，被告陳
    幼霞、陳復信目前經濟能力有限，其二人薪資也遭原告扣款
    ，其餘財產均被原告強制執行，故不同意原告的請求。
  (二)為此聲明：原告之訴及假執行之聲請均駁回。
三、本件原告就其主張之事實，業據其提出與所述相符之被告偉
    石公司債務明細、週轉金貸款契約、98年2月10日授信動用
    申請書及300萬元借據、98年2月26日授信動用申請書及200
    萬元借據、國內信用狀融資契約、98年4月22日開發國內即
    期不可撤銷信用狀申請書、授信動用申請書籍197萬4210元
    借據、98年6月26日開發國內即期不可撤銷信用狀申請書、
    授信動用申請書及297萬5716元借據、授信約定書、被告偉
    石公司本息繳款明細表、98年10月20日、99年4月30日契據
    條款變更契約、催告通知函等影本為證，被告對原告所主張
    被告偉石公司邀同被告陳幼霞、陳復信為連帶保證人向原告
    申請授信借款，並積欠原告如訴之聲明所示的本金、利息暨
    違約金之事實亦不爭執，自堪信原告之主張為真實。被告雖
    抗辯稱被告偉石公司已進行公司清算，被告陳幼霞、陳復信
    目前經濟能力有限，其二人薪資也遭原告扣款，其餘財產均
    被原告強制執行，故不同意原告的請求等云，惟被告前述之
    抗辯與其應否負清償責任無涉，是被告所辯顯不足採。再按
    借用人應於約定期限內，返還與借用物種類、品質、數量相
    同之物，民法第478條前段定有明文。從而原告依據消費借
    貸之法律關係，請求被告分別給付937萬1460元及如主文所
    示之利息及違約金，為有理由，應予准許。
四、本件原告陳明願供擔保，以代釋明，聲請宣告假執行，核與
    規定相符，爰酌定相當擔保金額，予以准許。
五、據上論結，本件原告之訴為有理由，爰民事訴訟法第78條、
    第85條第2項、第390條第2項，判決如主文。
中    華    民    國    99    年    11    月    30    日
                  民事第六庭    法  官  李家慧
以上正本係照原本作成。
如對本判決上訴，須於判決送達後20日內向本院提出上訴狀。如
委任律師提起上訴者，應一併繳納上訴審裁判費。
中    華    民    國    99    年    11    月    30    日
                                書記官  康翠真

司法院資訊處製作；財團法人民間司法改革基金會備份。
